臺灣臺東地方法院刑事判決　　　　　　　 93年度易字第172號
公　訴　人　臺灣臺東地方法院檢察署檢察官
被　　　告　甲○○
右列被告因竊盜案件，經檢察官提起公訴（九十二年度偵字第二
五一九號、九十三年度緝字四一號），本院判決如下：
    主  文
甲○○竊盜，處有期徒刑肆月，如易科罰金，以參百元折算壹日
。
    事  實
一、甲○○基於意圖為自己不法所有之竊盜犯意，於民國九十一
    年六月四日上午七時許，見戊○○所有車牌號碼為ＷＷＪ—
    六三０號之紅色輕型機車，停放在臺東縣臺東市○○路二０
    一號，趁無人看管之際，擅自騎走據為己有，且為躲避警方
    查緝，將該機車號牌拆下。又丁○○（另為簡易判決處刑）
    明知前開機車係來歷不明之贓物，竟仍於同年十月六日下午
    三時三十分許，前往甲○○位於同市○○○路一一九巷二十
    四弄十四號之住處，向甲○○借用，收受後供己上班代步用
    ，嗣丁○○於同年十月二十二日凌晨二時三十分許，騎乘上
    開機車途經同市○○路一三五巷口，為警當場查獲，扣得上
    開失竊機車一輛，始知悉上情。
二、案經臺東縣警局移送及臺灣臺東地方法院檢察署檢察官自動
    檢舉偵查起訴。
    理  由
壹、程序部分：
一、按被告以外之人於審判外之言詞或書面陳述，除法律有規定
    者外，不得作為證據，刑事訴訟法第一百五十九條固定有明
    文。惟被告以外之人於審判外之陳述，雖不符同法第一百五
    十九條之一至之四之規定，而經當事人於審判程序同意作為
    證據，法院審酌該言詞陳述或書面陳述作成時之情況，認為
    適當者，亦得為證據。經查：有關證人丁○○、乙○○及戊○○之警詢筆錄，雖屬被告以外之人於審判外之供述而屬傳
    聞證據，且不符刑事訴訟法第一百五十九條之三之規定，惟
    檢察官及被告就前開審判外之陳述，於準備程序中表明同意
    作為證據，而本院審酌渠等之警詢筆錄係於該車被查獲後當
    日內即作成，不僅因時間接近，記憶猶新，且證人丁○○、
    乙○○及戊○○與被告間並無嫌隙或並非熟識，衡諸當時應
    無刻意誣陷或迴護被告之情況，本院認符合前揭第一百五十
    九條之五第一項同意法則之規定，自得作為本案證據。
二、次按被告以外之人於偵查中向檢察官所為之陳述，除顯有不
    可信之情況者外，得為證據，刑事訴訟法第一百五十九條之
    一第二項定有明文。次查：本案證人乙○○於偵查中在檢察
    官面前所為陳述，係經過具結，且其於檢察官訊問時之證述
    ，依筆錄之記載，並無證據顯示係遭受強暴、脅迫、詐欺、
    利誘等外力干擾情形，或在影響其心理狀況致妨礙其自由陳
    述等顯不可信之情況，依前開規定，自得為證據。
三、再者，有關臺東縣警察局保安隊發還保管贓證失物品領據一
    紙，係屬本案臨訟所製作文書，或具有個案性質，亦非屬刑
    事訟訴法第一百五十九條之四特信性之文書，故應為被告以
    外之人於審判外之書面陳述而屬傳聞證據，惟檢察官及被告
    就前開審判外之陳述，迄於本院言詞辯論終結前均未聲明異
    議，而本院審酌渠等於陳述作成時之情況，核無違法取證及
    證明力明顯過低之瑕疵，亦認為以之作為證據為適當，依諸
    上開規定，上開資料，自得引為證據。
四、此外，有關車輛竊盜、車牌失竊資料個別查詢報表—查詢車
    輛認可資料一紙，係查詢車輛遭竊及車牌失竊情形而由電腦
    列印出車主名稱、車主地址、車主電話、引擎號碼、顏色、
    報案人、報案人地址、報案時間、失竊時間、失竊地點、尋
    獲時間、尋獲單位、尋獲原因等資料表，因該資料是被害人
    於所有之車輛或車牌失竊後，向警方報案，警方依其所述記
    錄上開資料鍵入電腦，固係被告以外之人於審判外之書面陳
    述而屬傳聞證據。惟此查詢資料是具有公務員身分之警察所
    製作，當民眾前往警察機關申報車輛或車牌失竊，受理報案
    之警員即會將民眾申報之資料鍵入電腦，此種工作有其例行
    性，正確性較高，屬刑事訟訴法第一百五十九條之四第一款
    公務員職務上製作之記錄文書，從而得引為證據。
貳、實體部分：
一、訊據被告甲○○矢口否認有何竊盜犯行，於警詢及偵查中辯
    稱：警員於九十一年十月二十二日凌晨二時三十分許，在臺
    東市○○路一三五巷，所查獲之機車，伊不曾見過，也沒有
    借給丁○○騎用，又伊之前所使用的機車係黑色，曾將該黑
    色的機車借給丁○○及乙○○使用，但並沒有交付紅色之贓
    車過等云云；其於審理中則辯稱：伊根本不認識丁○○，另
    摩托車係一個人的交通工具，係一個人謀生之生活方式，伊
    不可能將摩托車借給一個不認識的人等云云。然查：
（一）有關右揭紅色機車係於九十一年六月四日上午七時許，在
      臺東縣臺東市○○路二０一號失竊之事實，業據被害人戊○○於警詢中指訴：警方所查獲之機車係伊所有無誤，該
      機車是於九十一年六月四日七時，在臺東市○○路二０一
      號前失竊，伊有向臺東分局中興所報案，又該機車失竊時
      ，車牌有掛在車上等語明確（見警卷第九頁），並有臺東
      縣警察局保安隊發還保管贓證失物品領據、車輛竊盜、車
      牌失竊資料個別查詢報表─查詢車輛認可資料各一紙在卷
      可稽，足徵前開機車確實有上開所示時間、地點失竊。
（二）又證人丁○○於警詢及本審理中證稱：警方有於九十一年
      十月二十二日，在臺東市○○路一三五巷內，查獲伊騎乘
      贓車，但伊並沒有竊取該機車，該機車是伊於九十一年十
      月六日在朋友甲○○之住處借用，供作上班代步工具，另
      伊借用之際，該機車並沒有懸掛車牌，而乙○○即綽號「
      白浪」之友人亦有在場，又伊不記得該機車的廠牌，僅記
      得係五十ＣＣ的紅色機車等語明確（見警卷第一頁背面至
      第二頁、本院九十四年九月十三日之審判筆錄），核與證
      人乙○○證述：因伊與女友丁○○都沒有機車，遂一同前
      往甲○○住處欲借機車，看到該紅色之機車，遂詢問甲○○是否可以借用作為女友丁○○上下班代步工具，甲○○
      有同意，但沒有告知來源，僅稱係朋友的，且沒有約定何
      時要歸還，又伊不記得是何時去借車等語一致（見警卷第
      七頁背面至第八頁、見九十二年度偵字第二五一九號卷第
      二十二頁至第二十四頁及同上之審判筆錄），足認該機車
      確係證人丁○○及乙○○二人一同向被告借用之事實。此
      外，證人乙○○於本院審理中復證陳：伊原來在海邊那裡
      有承租房子，因該處租金較貴，遂向甲○○承租較便宜之
      房子，租賃期間將近一、兩個禮拜，嗣因甲○○那裡有人
      出出入入，伊才搬離開，後來雖沒有繼續承租，然斷斷續
      續仍會去找他，伊跟甲○○沒有發生過爭執等語綦詳（見
      同上之審判筆錄），而證人丁○○亦證述：伊跟乙○○之
      前是向甲○○租屋，住在南京路那裡，但借車時已經搬走
      了，為了借車再回南京路那裡，又伊並沒有與甲○○發生
      過爭執，係因在別的地方租房子方搬離等語相符（見同上
      之審判筆錄），況被告於偵查中自承：乙○○曾係房客乙
      節無誤（見同上偵查卷第四十八頁），且經本院訊問被告
      就證人丁○○及乙○○於本院審理中所為之證述有無意見
      ，其表示沒有，則被告並未否認證人乙○○及丁○○於搬
      離向其所承租之房子後，仍有回去敘舊之情形，顯見證人
      與被告間，並無怨隙，且經具結，表示願據實陳述，衡情
      自無甘冒觸犯偽證罪之風險而設詞誣陷被告之理，渠等之
      證言自堪採信。是被告以前揭情詞置辯，自不足採信。
（三）另參諸被告雖否認有上揭竊盜之犯行，惟細究被告自警詢
      以迄本院審理中，其於九十一年十月二十二日在警詢中供
      述：丁○○係伊房客，但伊未曾看過丁○○被查獲之機車
      ，亦沒有借該機車給丁○○等云云；於九十三年六月十五
      日之偵訊中則稱：乙○○係伊房客並有把丁○○接進來住
      ，伊有將黑色的機車借給丁○○及乙○○，因渠等沒有機
      車，然借時沒有說用途，且借期不一定，另黑色機車應該
      有被丁○○拿去用過，對於渠等供稱有借紅色的贓車，伊
      並不承認云云；於本院九十三年十一月四日審判程序中，
      後並改口稱：伊根本不認識丁○○，而機車係一個人的交
      通工具，係一個人謀生之生活方式，伊不可能將機車借給
      一個不認識的人云云，足見其於偵查及審理中之供述，除
      就是否認識丁○○前後不一致者外，甚至對於是否曾經有
      機車出借乙節，先表示沒有出借，後則表示出借者為其所
      有之黑色機車，復改稱機車為謀生之方式，不可能出借該
      機車云云，顯見上開辯解，無非係要掩飾其竊取之事實而
      避重就輕之詞。此外觀諸被告於審理過程中，表示其所有
      之黑色機車不見，其無交通工具，遂收到法院通知，亦無
      法前來開庭等情（見本院九十三年十一月四日之筆錄），
      則倘若被告當時果真僅有黑色機車並沒有另一部機車，該
      黑色機車既為被告生活所必需，何以會將其所僅有之黑色
      機車出借予他人，並未言明返還之時間，且係供他人上下
      班代步用，此顯與常情相違，益徵被告當時係因多一部紅
      色機車方出借該機車給證人乙○○及丁○○二人之事實無
      誤。
（四）綜上所述，被告甲○○所辯，無非卸責之詞，不足採信，
      本件被告犯行明確，堪予認定，應依法論科。
二、核被告所為，係犯刑法第三百二十條第一項之竊盜罪。爰審
    酌被告年輕力壯，不思循合法正當途徑獲得財富，竟因一時
    貪念，意圖不勞而獲終致犯案，並斟酌其犯罪之手段、目的
    、被害人所受之損害及犯罪後否認犯行並經通緝到案之態度
    等一切情狀量處如主文所示之刑，並諭知易科罰金之折算標
    準。另有關扣案之鑰匙一把，缺乏證據證明係被告所有供其
    犯本件竊盜所用，又非違禁物，爰不為沒收之諭知。
據上論斷，應依刑事訴訟法第二百九十九條第一項前段，刑法第
三百二十條第一項、第四十一條第一項前段，罰金罰鍰提高標準
條例第一條前段、第二條，判決如主文。
本案經檢察官丙○○到庭執行職務
中　　華　　民　　國　　94　　年　　9 　　月　　27　　日
                  臺灣臺東地方法院刑事第二庭
                          審判長法  官  李勝琛
                                法  官  陳君鳳
                                法  官  連雅婷
以上正本證明與原本無異。
如不服本判決，應於判決送達後10日內向本院提出上訴狀（須附
繕本）。
「切勿逕送上級法院」
                                書記官　蘇美琴
中　　華　　民　　國　　94　　年　　10　　月　　5　   日
附記
中華民國刑法第321條第1項
犯竊盜罪而有左列情形之一者，處六月以上、五年以下有期徒刑
：
一  於夜間侵入住宅或有人居住之建築物、船艦或隱匿其內而犯
    之者。
